【裁判字號】    97,交聲,1397
【裁判日期】    970613
【裁判案由】    違反道路交通管理處罰條例聲明異議
【裁判全文】
臺灣臺北地方法院交通事件裁定       97年度交聲字第1397號
    異  議  人
    即受處分人  甲○○
上列受處分人因違反道路交通管理處罰條例案件，對於臺北市交
通事件裁決所中華民國九十七年四月二十三日所為之處分（原處
分案號：北市裁二字第裁二二—Ａ一Ａ一二六七二一號）聲明異
議，本院裁定如下：
    主  文
異議駁回。
    理  由
一、按汽車行駛至交岔路口，其行進、轉彎，應遵守燈光號誌之
    指示，道路交通安全規則第一百零二條第一項第一款定有明
    文。又汽車駕駛人爭道行駛，有支線道車不讓幹線道車先行
    者，處新臺幣（下同）六百元以上一千八百元以下之罰鍰；
    再汽車駕駛人，如有違反道路交通管理處罰條例第四十五條
    情形者，除依原條款處罰鍰外，並予記違規點數一點；另汽
    車駕駛人，駕駛汽車違反道路交通安全規則，因而肇事致人
    受傷者，記違規點數三點，道路交通管理處罰條例第四十五
    條第九款、第六十三條第一項第一款、第六十一條第三項，
    分別定有明文。
二、本件異議人即受處分人甲○○於民國九十七年二月九日十五
    時二十五分，駕駛車號五七二－ＮＡ號營業小客車，沿臺北
    市○○街北向南行駛至文昌街口，與由李明豪所駕駛，沿臺
    北市○○街東向西行駛至該路口之車號五二五七－ＰＭ號自
    用小客車發生事故，受處分人所駕駛車輛之乘客彭柏凱等受
    傷，受處分人嗣經警舉發有支線道車未讓幹線道車先行、違
    反道路交通安全規則肇事致人受傷之違規，受處分人於應到
    案日期前申訴，經原處分機關臺北市交通事件裁決所審查結
    果，仍認受處分人有前開違規行為，而依道路交通管理處罰
    條例第四十五條第九款、第六十三條第一項第一款、第六十
    一條第三項規定，於九十七年四月二十三日裁處受處分人六
    百元之罰鍰，並記違規點數共四點等情，有卷附臺北市政府
    警察局舉發違反道路交通管理事件通知單（北市警交大字第
    Ａ一Ａ一二六七二一號）、臺北市政府警察局大安分局交通
    分隊交通事故談話紀錄表、道路交通事故現場圖、臺北市交
    通事件裁決所道路交通管理事件裁決書（北市裁二字第裁二
    二—Ａ一Ａ一二六七二一號）等件可稽。
三、受處分人異議意旨略以：伊駕駛車號五七二－ＮＡ號營業小
    客車，於前揭時地，與李明豪所駕駛車號五二五七－ＰＭ號
    自用小客車發生事故，但伊在尚未進入該路口時，就有先看
    文昌街上的車子至少距離七公尺，等到伊到達路口中線的時
    候看，也還距離五公尺，所以伊研判可以安全通過，本件是
    在伊通過路口中線後，對方才撞到伊，所以伊並沒有未禮讓
    的違規；另外從伊車損的嚴重狀況，伊覺得對方的車速很快
    ，絕對有七十公里以上云云。
四、訊據受處分人自承於上開時間，駕駛車號五七二－ＮＡ號營
    業小客車，沿臺北市○○街北向南行駛至文昌街口，與由李
    明豪所駕駛，沿臺北市○○街東向西行駛至該路口之車號五
    二五七－ＰＭ號自用小客車發生事故之事實，惟辯以：伊並
    非沒有禮讓、是對方超速等情。經查：
(一)、關於本件受處分人受舉發經過，證人即到場處理員警於本院
    調查時具結證稱：九十七年二月九日伊在執行線上巡邏的勤
    務時，接獲通報說通安街及文昌街口發生車禍，伊到場後就
    標繪當時車輛所在位置，伊當場有詢問當事人作談話紀錄，
    因為計程車上的乘客受傷，所以伊依照程序將案件移到臺北
    市交通大隊車禍處理小組作肇事原因分析，由交通大隊作後
    續處理；本件依事故現場圖所繪，地上並沒有煞車痕及玻璃
    碎片，且通安街北向南到文昌街口處是閃紅燈，文昌街東向
    西到通安街口處是閃黃燈，依據道路交通標誌標線號誌設置
    規則，閃紅燈者為支線，閃黃燈者為幹線，所以通安街為支
    線，文昌街為幹線，支線應該要絕對禮讓幹線等語在卷（見
    本院九十七年六月十一日訊問筆錄）；
(二)、按特種閃光號誌各燈號顯示之意義，閃光黃燈表示警告，車
    輛應減速接近，注意安全，小心通過，閃光紅燈表示停車再
    開，車輛應減速接近，先停止於交岔路口前，讓幹道車優先
    通行後認為安全時，方得續行；又特種閃光號誌設於交岔路
    口者，其設置方式與行車管制號誌同，幹道應設置閃光黃燈
    ，支道應設置閃光紅燈，道路交通標誌標線號誌設置規則第
    二百十一條第一項、第二百二十四條第三款，定有明文。查
    本件受處分人駕駛車輛所行駛之臺北市○○街北向南方向在
    與文昌街交叉路口前設置有閃光紅燈，而文昌街東向西方向
    到通安街交叉路口前設置有閃光黃燈，業據前述證人證述明
    確，且有卷附道路交通事故現場圖、證人庭呈之現場號誌相
    片等件可憑，依前揭道路交通安全規則第一百零二條第一項
    第一款、道路交通管理處罰條例第四十五條第九款，及道路
    交通標誌標線號誌設置規則第二百十一條第一項、第二百二
    十四條第三款規定，通安街為支線道，文昌街為幹線道，路
    權絕對歸屬於幹線道車輛，不因支線道車輛是否已過路口中
    線而有別，本件受處分人所駕駛者為支線道車而與幹線道車
    發生事故，受處分人顯有未禮讓幹線道車先行之情事，且因
    其違反道路交通安全規則所生事故，造成車上乘客受傷，受
    處分人亦有違反道路交通安全規則肇事致人受傷之情形；
(三)、至受處分人爭執他方車輛亦有超速情事云云，惟查依前揭證
    人所述，事故現場並無煞車痕及玻璃碎片，則他方車輛究否
    有超速情事，尚屬有疑；且無論他方車輛是否超速，此僅屬
    他方車輛駕駛人本身是否亦應負違規責任之問題，受處分人
    所辯此節，不能解免其自身之違規責任。
五、綜上，受處分人確有支線道車不讓幹線道車先行、違反道路
    交通安全規則肇事致人受傷之違規行為，舉發機關依法舉發
    ，原處分機關依道路交通管理處罰條例第四十五條第九款、
    第六十三條第一項第一款、第六十一條第三項規定，裁處受
    處分人罰鍰六百元，並記違規點數共四點，均屬於法有據。
    本件受處分人之聲明異議，為無理由，應予駁回。
六、據上論斷，依道路交通案件處理辦法第十九條，裁定如主文
    。
中    華    民    國  九十七  年    六    月  十三    日
                        交通法庭  法  官  孫  曉  青
上正本證明與原本無異。
如不服本裁定，應於裁定送達後五日內，向本院提出抗告狀。
                                  書記官  郭  錦  賢
中    華    民    國  九十七  年    六    月  十三    日


司法院資訊處製作；財團法人民間司法改革基金會備份。
